臺灣桃園地方法院刑事判決　　　　　　100年度交易字第142號
公　訴　人　臺灣桃園地方法院檢察署檢察官
被　　　告　郭志豪
上列被告因公共危險案件，經檢察官聲請簡易判決處刑（92年度
偵字第12286 號），本院認不宜以簡易判決處刑(100年度桃交簡
字第287 號) ，改依通常程序，判決如下：
    主  文
本件免訴。
    理  由
一、按檢察官聲請以簡易判決處刑之案件，經法院認有刑事訴訟
    法第451 條之1 第4 項但書所定之情形者，應適用通常程序
    審判之，刑事訴訟法第452 條定有明文。本件經檢察官就被
    告郭志豪涉犯公共危險罪嫌聲請簡易判決處刑，本院因認合
    於刑事訴訟法第451 條之1 第4 項但書第3 款之情形，爰改
    依通常程序審理，合先敘明。
二、本件聲請簡易判決處刑意旨略以：被告郭志豪於民國92年7
    月5 日凌晨，在桃園市與友人飲酒後，明知已達不能安全駕
    駛動力交通工具之狀態，竟仍駕駛車牌2 Ｒ－168 號營業小
    客車，而於同日5 時45分許，行經桃園縣八德市○○路○段
    186 號前，不慎與呂讚成所駕駛之車牌ＣＥ－7533號自用小
    客車發生碰撞，經到場處理之警員對郭志豪施以酒精濃度測
    試，其呼氣酒精濃度達每公升0.80毫克。因認被告涉犯刑法
    第185 條之3 不能安全駕駛罪嫌等語。
三、按時效完成者，應諭知免訴之判決，並得不經言詞辯論為之
    ，刑事訴訟法第302 條第2 款、第307 條分別定有明文。次
    按修正前刑法第83條第1 項規定：「追訴權之時效，如依法
    律之規定，偵查、起訴或審判之程序不能開始或繼續時，停
    止其進行。」，故所謂追訴權，係相對行刑權而言，應指形
    式之刑罰權，包括偵查、起訴及審判權在內，若已實施偵查
    ，此時追訴權既無不行使之情形，自不生時效進行之問題。
    又按大法官會議釋字第138 號解釋：「案經提起公訴或自訴
    ，且在審判進行中，此時追訴權既無不行使之情形，自不發
    生時效進行之問題」。所謂偵查終結，係指檢察官起訴或不
    起訴對外表示而言；所謂提起公訴，依刑事訴訟法第264 條
    第1項 、第3 項規定，除提出起訴書外，並應連同卷宗及證
    物一併送交法院。是案件必須起訴經移送繫屬法院後處於法
    院審判進行中之狀態，始有上揭解釋之適用，換言之，在偵
    查終結至起訴期間，既不屬於偵查期間，亦非起訴審判期間
    ，依上揭規定所示，其追訴權時效仍應持續進行，並不停止
    進行，司法院（82）廳刑一字第17362 號可資參照。而簡易
    判決處刑之聲請，與起訴有同一之效力，刑事訴訟法第451
    條第2 項亦有明文，自應為相同解釋。
四、按行為後法律有變更者，適用行為時之法律，但行為後之法
    律有利於行為人者，適用最有利於行為人之法律，95年7 月
    1 日修正施行後刑法第2 條第1 項定有明文。次按刑法修正
    之比較新舊法，應就罪刑有關之共犯、未遂犯、想像競合犯
    、牽連犯、連續犯、結合犯，以及累犯加重、自首減輕暨其
    他法定加減原因（如身分加減）與加減例等一切情形，綜其
    全部罪刑之結果而為比較，此有最高法院95年5 月23日95年
    度第8 次刑庭會議決議可資參照。查本件被告行為後：
  (一)刑法第185 條之3 不能安全駕駛動力交通工具罪業經修正於
    97年1 月2 日公布，並於97年1 月4 日施行。修正前刑法第
    185 條之3 規定：「服用毒品、麻醉藥品、酒類或其他相類
    之物，不能安全駕駛動力交通工具而駕駛者，處1 年以下有
    期徒刑、拘役或3 萬元以下罰金」，而該條法定刑罰金部分
    ，依刑法施行法第1 條之1 第1 項、第2 項但書之規定，就
    所定數額提高為3 倍即新臺幣9 萬元；修正後刑法第185 條
    之3 規定：「服用毒品、麻醉藥品、酒類或其他相類之物，
    不能安全駕駛動力交通工具而駕駛者，處1 年以下有期徒刑
    、拘役或科或併科15萬元以下罰金」（無刑法施行法第1 條
    之1 第2 項提高罰金數額規定之適用），經比較新舊法之規
    定，新舊法就法定刑有期徒刑、拘役部分雖未修正，惟就法
    定刑罰金部分，新法將舊法規定科處新臺幣9 萬元以下罰金
    修正為得科或併科新臺幣15萬元以下罰金，比較修法前、後
    之規定，修正前刑法第185 條之3 之規定對被告較為有利，
    揆諸上揭說明，是本件被告自應適用修正前刑法第185 條之
    3 之規定。
  (二)刑法第80條關於追訴權消滅時效之規定，同自95年7 月1 日
    修正施行，修正前刑法第80條原規定：「追訴權，因左列期
    間內不行使而消滅：（一）死刑、無期徒刑或10年以上有期
    徒刑者，20年。（二）3 年以上、10年未滿有期徒刑者，10
    年。（三）1 年以上、3 年未滿有期徒刑者，5 年。（四）
    1 年未滿有期徒刑者，3 年。（五）拘役或罰金者，1 年。
    前項期間自犯罪成立之日起算。但犯罪行為有連續或繼續之
    狀態者，自行為終了之日起算」，而修正後刑法第80條規定
    ：「追訴權，因下列期間內未起訴而消滅：（一）犯最重本
    刑為死刑、無期徒刑或10年以上有期徒刑之罪者，30年。（
    二）犯最重本刑為3 年以上10年未滿有期徒刑之罪者，20年
    。（三）犯最重本刑為1 年以上3 年未滿有期徒刑之罪者，
    10年。（四）犯最重本刑為1 年未滿有期徒刑、拘役或罰金
    之罪者，5 年。前項期間自犯罪成立之日起算。但犯罪行為
    有繼續之狀態者，自行為終了之日起算」。本件被告涉犯修
    正前刑法第185 條之3 不能安全駕駛動力交通工具罪，其法
    定刑為「1 年以下有期徒刑」，是依修正前刑法第80條之規
    定，追訴時效期間為5 年，修正後之刑法第80條則將追訴時
    效期間提高為10年，經比較新舊法之結果，以被告行為時之
    修正前刑法第80條規定較為有利，是依刑法第2 條第1 項前
    段之規定，本件自應適用被告行為時之修正前刑法第80條規
    定，並一體適用修正前刑法第83條之規定。
五、查本件被告郭志豪被訴涉犯修正前刑法第185 條之3 不能安
    全駕駛動力交通工具罪嫌，該罪之最重本刑為1 年以下有期
    徒刑，其追訴權時效期間依修正前刑法第80條規定為5 年；
    而本件依聲請簡易判決處刑書所記載之犯罪成立之日為92年
    7 月5 日，檢察官於92年8 月14日製作聲請簡易判決處刑書
    ，並於同年8 月28日公告，惟迄100 年1 月20日始繫屬於本
    院等情，有本件聲請簡易判決處刑書、臺灣桃園地方法院檢
    察署100 年1 月20日桃檢朝岡92偵12286 字第005399號函上
    之本院收狀章、臺灣桃園地方法院檢察署100 年5 月5 日桃
    檢朝岡92偵12286 字第036616號函等件附卷可查。是自92年
    8 月14日檢察官製作聲請簡易判決處刑書，並於同年8 月28
    日對外公告後，偵查已告終結，惟檢察官迄100 年1 月20日
    始將案件移送法院，依前揭司法院（82）廳刑一字第17362
    號解釋，在偵查終結至起訴期間，既不屬於偵查期間，亦非
    起訴審判期間，其追訴權時效仍應持續進行，並不停止進行
    ，是依上開說明，其期間顯已逾5 年之追訴權時效。從而，
    本件追訴權時效既已完成，自不得再行追訴，揆諸前開說明
    ，爰不經言詞辯論，逕為免訴判決之諭知。
據上論斷，依刑事訴訟法第452 條、第302 條第2 款、第307 條
，判決如主文。
中    華    民    國    100   年    5     月    20    日
                  交通法庭    審判長法  官  徐培元
                                    法  官  陳秋君
                                    法  官  李麗珍
以上正本證明與原本無異。
如不服本判決應於收受判決後10日內向本院提出上訴書狀，並應
敘述具體理由。其未敘述上訴理由者，應於上訴期間屆滿後20日
內向本院補提理由書(均須按他造當事人之人數附繕本)「切勿逕
送上級法院」。
                                    書記官  李靜華
中    華    民    國   100    年    5     月    20    日